【裁判字號】    87,訴,256
【裁判日期】    900420
【裁判案由】    偽造文書等
【裁判全文】
臺灣新竹地方法院刑事判決                          八十七年度訴字第二五六號
    公  訴  人  臺灣新竹地方法院檢察署檢察官
    被      告  丁○○
                甲○○
右列被告因偽造文書等案件，經檢察官提起公訴（八十六年度偵緝字第二一五號、第
二八三號），本院判決如左：
    主  文
丁○○共同連續行使偽造私文書，足以生損害於他人，處有期徒刑壹年肆月。於「花
旗銀行ＶＩＳＡ＼ＭＡＳＴＥＲＣＡＲＤ金卡申請表格」內偽造「丙○○」署押貳枚
、於美商花旗銀行股份有限公司台北分公司核發予丙○○之ＶＩＳＡ金卡正卡 (卡號
0000000000000000，使用期限自民國八十四年十月起至民國八十六
年十月止) 及ＭＡＳＴＥＲＣＡＲＤ金卡正卡 (卡號00000000000000
00，使用期限自民國八十四年十月起至民國八十六年十月止) 背面偽造「丙○○」
署押各壹枚，均沒收。
甲○○共同連續行使偽造私文書，足以生損害於他人，累犯，處有期徒刑壹年陸月。
於「花旗銀行ＶＩＳＡ＼ＭＡＳＴＥＲＣＡＲＤ金卡申請表格」內偽造「丙○○」署
押貳枚、於美商花旗銀行股份有限公司台北分公司核發予丙○○之ＶＩＳＡ金卡正卡
( 卡號0000000000000000，使用期限自民國八十四年十月起至民國
八十六年十月止) 及ＭＡＳＴＥＲＣＡＲＤ金卡正卡 (卡號00000000000
00000，使用期限自民國八十四年十月起至民國八十六年十月止) 背面偽造「丙○○」署押各壹枚，均沒收。
    事  實
一、丁○○有賭博前科 (不構成累犯) ；甲○○有傷害、妨害公務等前科，最後一次
    因傷害案件經法院判處有期徒刑六月確定，甫於民國八十六年十二月十六日易科
    罰金執行完畢。丁○○與甲○○自七十九年間某日起先後於臺南縣永康市○○○
    路四○四號、同縣市○○路四○巷二○九弄一號三樓及鹽行路一四六巷二十弄十
    三之一號等處同居，二人基於意圖自己不法所有之犯意聯絡，於八十四年後半年
    某日 (起訴書誤載為八十四年三月間) ，在臺南縣市某地，未徵得丁○○之父丙○○之同意，即擅自由丁○○持其先前取得丙○○所有新竹縣竹北市○○路三一
    三號房屋及坐落基地即新竹縣竹北市○○段第三七地號土地權狀及身分証影本連
    同丁○○之身份証影本，向美商花旗銀行股份有限公司台北分公司 (下稱花旗銀
    行) 業務專員戊○○訛稱受丙○○委託申請信用卡等語，由甲○○於花旗銀行信
    用卡申請表格ＶＩＳＡ及ＭＡＳＴＥＲＣＡＲＤ正卡申請人簽名欄內偽造「丙○○」署押二枚、由丁○○於該申請表格ＶＩＳＡ及ＭＡＳＴＥＲＣＡＲＤ附卡申
    請人簽名欄內填寫自己姓名，並使不知情之戊○○代填寫帳單住址為其二人當時
    同居之臺南縣永康市○○○路四○四號後，轉交花旗銀行陷於錯誤而核發ＶＩＳ
    Ａ金卡正、附卡（正卡卡號0000000000000000、附卡卡號00
    00000000000000，使用期限均為八十四年十月至八十六年十月）
    及ＭＡＳＴＥＲＣＡＲＤ金卡正、附卡 (正卡卡號0000000000000
    000、附卡卡號0000000000000000，使用期限均為八十四年
    十月至八十六年十月)各一張，足以生損害於丙○○及花旗銀行，復由甲○○於
    所詐領得之上開ＶＩＳＡ及ＭＡＳＴＥＲＣＡＲＤ正卡背面偽造「丙○○」署押
    各一枚、由丁○○於所詐領得之ＶＩＳＡ及ＭＡＳＴＥＲＣＡＲＤ附卡背面填寫
    自己姓名後，丁○○與甲○○二人共同由甲○○盜刷正卡、丁○○刷用附卡並以
    每月繳交最低簽帳額額最低循環欠款方式，多次於附件之消費明細帳單所示時地
    向各該特約商店刷卡詐買物品，並或由甲○○於正卡簽帳單上偽造「丙○○」之
    署押 (各該簽帳單均已逾保存期限而滅失)、或由丁○○於附卡簽帳單上簽署自
    己姓名，使附件消費明細帳單所示之特約商店營業人員陷於錯誤而交付財物，致
    生損害於丙○○及各特約商店對持卡人身分及授權之辨別；以及委由丁○○於附
    件消費明細帳單所示時地，持上開附卡以不正方法向金融機構所設置之自動付款
    設備預借如各消費明細帳單所示之現金供作二人同居之生活費用。嗣因丁○○及
    甲○○持續未繳交刷卡金額，經花旗銀行向丙○○戶籍地通知催繳後，丙○○始
    得知上情。
二、案經丙○○訴由臺灣新竹地方法院檢察署檢察官偵查起訴。
    理  由
一、經查被告丁○○對於上開犯罪事實迭於偵審中坦白承認；被告甲○○對於自七十
    九年起與丁○○同居於臺南縣永康市○○○路四○四號等處，以及知悉丁○○冒
    用其父丙○○名義申請信用卡使用，並幫忙繳交該信用卡簽帳費用等情，亦坦白
    承認，核與告訴人丙○○指訴及証人戊○○、彭家湘、李佳璉、乙○○等人証述
    情節大致相符，此外並有花旗銀行信用卡申請表格影本、丙○○及丁○○身分証
    影本、新竹縣竹北市○○路三一三號房屋及新竹縣竹北市○○段第三七地號土地
    權狀影本、消費帳單、上開附卡影本、戶籍謄本、美商花旗銀行八十九年二月二
    日函、八十九年二月十五日函、八十九年二月二十九日函、八十九年五月十一日
    函、財團法人聯合信用卡處理中心八十九年三月二十四日函、八十九年五月九日
    函、八十九年六月八日函等件在卷可資佐証，堪認被告丁○○、甲○○上開自白
    均與事實相符。被告甲○○雖另辯稱伊於八十四、五年間經常往返大陸地區，並
    無使用右述「丙○○」名義之信用卡消費，上開詐領之信用卡均係丁○○一人在
    使用等等。惟查：(1)被告甲○○與丁○○於八十四、五年間同居於本件信用卡帳
    單地址即臺南縣永康市○○○路四○四號，知悉丁○○冒丙○○名義申請信用卡
    使用，以及對於寄送至伊住處之該信用卡帳單均由甲○○繳納等情，已據被告甲○○於偵查中供述在內 (八十六年度偵緝字第二一五號卷第二一頁、第四九至五
    十頁參照) 。(2)被告丁○○與甲○○共同冒用丙○○名義向花旗銀行申請上開四
    張信用卡後，二人共同由甲○○盜刷正卡、丁○○刷用附卡並以每月繳交最低簽
    帳額額最低循環欠款方式，多次於附件之消費明細帳單所示時地向各該特約商店
    刷卡詐買物品以及預借現金供作同居之生活費用等情，迭據被告丁○○於偵、審
    中供承在卷。(3)又被告甲○○曾持丙○○名義之信用卡至嘉年華旅行社刷卡購買
    機票飛往大陸地區等情，亦據証人即該旅行社之經理李佳璉於偵查中具結証述在
    卷 (八十六年度偵緝字第二八三號偵查卷第二五、二六頁參照) ，本院審酌上開
    向花旗銀行詐領得之ＶＩＳＡ及ＭＡＳＴＥＲＣＡＲＤ正卡均記載「丙○○」之
    男性名字，被告丁○○係屬女性自較難冒名使用，且被告甲○○於偵查中供述伊
    對於寄至住處之上開信用卡帳單均一一繳納等語，已如前述，堪認被告丁○○供
    述及証人李佳璉証稱該信用卡正卡部分係由被告甲○○持用盜刷等語，與常情相
    符而堪信採。(4)另再証諸上開向花旗銀行詐領得之ＶＩＳＡ及ＭＡＳＴＥＲＣＡ
    ＲＤ正卡各一張之消費簽帳情形：先就消費時地而言，其中如附表編號三、五
    、六、七、九、十一、十三所示之各筆消費情形均在國外 (分別在香港九龍、大
    陸地區及澳門)，附表所示其餘各筆消費則均發生於國內，有附件之消費明細帳
    單在卷可稽 (其中說明欄內標示「S1」者為附卡消費，未標示「S1」即屬正卡消
    費)，洽與被告甲○○入出境資料相符，而與被告丁○○、告訴人丙○○及被告
    丁○○之妹乙○○、兄弟彭家湘、彭家煌之入出境資料完全不符，亦經本院函內
    政部警政署入出境管理局查明，有該局九十年三月三十日九○境信昌字第○○九
    八五一號函暨出入境紀錄在卷可資核憑 (本院卷第二九五至三○一頁參照)；
    再就消費功能而言，如附表編號八、十、十四至十六所示之消費項目，以及如附
    件消費明細帳單左下方編號一所示之八十八年十月十四日以附卡向嘉年華旅行社
    刷卡消費項目，該各筆消費均係向嘉年華旅行社購買機票，所購買機票之消費時
    間亦均與被告出境之時間緊接相符，益見上開向花旗銀行詐領得之信用卡正卡部
    分確係由被告甲○○所持用盜刷無疑，被告甲○○上開所辯，殊不足採。本件事
    証明確，被告丁○○、甲○○上開犯行，堪予認定，應予依法論科。
二、被告丁○○、甲○○二人於信用卡申請表格上偽造「丙○○」署押二枚後冒用丙○○名義持向花旗銀行申辦信用卡，使花旗銀行陷於錯誤而核發上述信用卡，自
    足以生損害於丙○○及花旗銀行，核其所為係犯刑法第二百十六條、第二百十條
    之行使偽造私文書罪及同法第三百三十九條第一項之詐欺取財罪；偽造署押為偽
    造私文書之部分行為，偽造私文書之低度行為又為行使偽造私文書之高度行為所
    吸收，均不另論罪。被告丁○○、甲○○共同由甲○○於上述ＶＩＳＡ及ＭＡＳ
    ＴＥＲＣＡＲＤ信用卡正卡背後面偽造丙○○之署押各一枚後持以盜刷，並於各
    該簽帳單上偽造丙○○之署押後持向如附件消費明細帳單所示之特約商店詐買物
    品，致使各該特約商店陷於錯誤而交付所購買之物品，亦足以生損害於丙○○及
    各特約商店對於持卡人身分之識別，核其所為係犯刑法第二百十六條、第二百十
    條之行使偽造私文書罪及同法第三百三十九條第一項之詐欺取財罪；偽造署押為
    偽造私文書之部分行為，偽造私文書之低度行為又為行使偽造私文書之高度行為
    所吸收，均不另論罪。被告丁○○、甲○○共同由丁○○持詐領得之上述信用卡
    附卡向如附件消費明細帳單所示之特約商店詐買物品，致使各該特約商店陷於錯
    誤而出售所購買之物品，核其所為係犯刑法第三百三十九條第一項之詐欺取財罪
    。被告丁○○、甲○○共同由丁○○持上述附卡以不正方法向附件消費明細帳單
    所示之自動付款設備預借現金犯行部分，其行為後已於八十六年十月八日增訂公
    佈刑法第三百三十九條之二第一項以不正方法由自動付款設備取得財物罪、並於
    同年月十日生效，其法定刑較修正前所適用之刑法第三百三十九條第一項詐欺罪
    為輕，依刑法第二條第一項前段應適用刑法第三百三十九條之二第一項處斷；公
    訴人認為應適用刑法第三百三十九條之一第一項論處，尚有誤會，惟其基本社會
    事實相同，起訴法條應予變更斷。被告丁○○、甲○○就所犯上開各罪間，均有
    犯意聯絡及行為分擔，應依刑法第二十八條共同正犯論處；公訴人認為被告丁○○持附卡以不正方法向自動付款設備預借現金部分，係其個人單獨行為而與被告
    甲○○無何犯意聯絡等等，顯與被告甲○○、丁○○同居以及被告甲○○對於寄
    至住處之信用卡帳單均一一繳納等情不符，尚有誤會。又被告丁○○、甲○○所
    犯上開多次詐欺取財罪與多次以不正方法由自動付款設備預借現金犯行間，均時
    間緊接、方法相同，且觸犯基本構成要件相同之罪名，顯係基於概括犯意反覆為
    之，應依刑法第五十六條連續犯之規定論以一詐欺取財罪並加重其刑。又被告丁○○、甲○○所犯上開多次行使偽造私文書間，亦均時間緊接、方法相同，且觸
    犯基本構成要件相同之罪名，顯亦基於概括犯意反覆為之，應依刑法第五十六條
    連續犯之規定論以一罪並加重其刑。又被告丁○○、甲○○所犯上開行使偽造私
    文書犯行，目的在於向花旗銀行或特約商店詐騙財物，其所犯行使偽造私文書罪
    與詐欺取財罪間，顯有方法、目的之牽連關係，應依刑法第五十五條想像競合犯
    之規定從一較重之行使偽造私文書罪論處。又被告甲○○有傷害、妨害公務等前
    科，最後一次因傷害案件經法院判處有期徒刑六月確定，甫於八十六年十二月十
    六日易科罰金執行完畢，有臺灣高等法院被告全國前案紀錄表在卷足憑，被告甲○○前受有期徒刑之執行完畢，五年內再犯本件最重本刑為有期徒刑之罪，為累
    犯，應依刑法第四十七條規定加重其刑。本院審酌被告二人犯罪之動機、目的、
    手段、方法、所生危害及其犯後態度等一切情狀，量處如主文所示之刑，以示懲
    儆。又於上開信用卡申請表格內偽造「丙○○」之署押二枚以及於前述ＶＩＳＡ
    及ＭＡＳＴＥＲＣＡＲＤ信用卡正卡背面偽造「丙○○」之署押各一枚，雖未據
    扣案，然無証據証明各該署押業已滅失，爰依刑法第二百十九條規定宣告沒收；
    至於在上述ＶＩＳＡ及ＭＡＳＴＥＲＣＡＲＤ正卡簽帳單內偽造之「丙○○」署
    押，均已逾保存期限而滅失，有美商花旗銀行八十九年二月二日、同年月十五日
    、二十九日函、同年五月十一日函以及財團法人聯合信用卡處理中心八十九年三
    月二十四日函、同年五月九日函、同年六月八日函等件在卷足憑，各該簽帳單內
    偽造之署押既已滅失，爰不再併為宣告沒收，附此敘明。
據上論斷，應依刑事訴訟法第二百九十九條第一項前段、第三百條，刑法第二條第一
項前段、第二十八條、第五十六條、第二百十六條、第二百十條、第三百三十九條第
一項、第五十五條、第四十七條、第二百十九條，罰金罰鍰提高標準條例第一條前段
，判決如主文。
本案經檢察官吳金棟到庭執行職務。
中      華      民      國      九十      年      四      月    二十    日
                                 臺灣新竹地方法院刑事第二庭
                                     法  官  王  永  春
右正本證明與原本無異。
如不服本判決，應於判決送達後十日內向本院提出上訴狀( 應附繕本 )，上訴於
臺灣高等法院。
                                     書記官  馮  玉  玲
中      華      民      國      九十      年      四      月    二十    日
八十七年度訴字第二五六號判決附表：
┌───┬─────┬────┬───────────┬────┬────┐
│編  號│ 簽帳日期 │入帳日期│項                  目│ 金  額 │ 備  註 │
│      │          │        │                      │(新台幣)│        │
├───┼─────┼────┼───────────┼────┼────┤
│一    │ 84.10.14 │84.10.21│金陞興銀樓西門分店    │ 7700元 │如附件消│
│      │          │        │                      │        │費明細帳│
│      │          │        │                      │        │單左下方│
│      │          │        │                      │        │編號一  │
├───┼─────┼────┼───────────┼────┼────┤
│二    │ 84.10.13 │84.10.27│達亞汽車安平服務廠    │ 2095元 │同    右│
├───┼─────┼────┼───────────┼────┼────┤
│三    │ 84.11.02 │84.11.05│HK KAI TAK I A DUTY FR│ 1141元 │如附件消│
│      │          │        │ＫＯＷＬＯＯＮ        │        │費明細帳│
│      │          │        │                      │        │單左下方│
│      │          │        │                      │        │編號三  │
├───┼─────┼────┼───────────┼────┼────┤
│四    │ 84.11.06 │84.11.11│金陞興銀樓西門分店    │ 39800元│同    右│
├───┼─────┼────┼───────────┼────┼────┤
│五    │ 84.10.26 │84.11.15│XIAMEN TAIWAN COMPATRI│ 1012元 │同    右│
│      │          │        │ＣＨＩＮＡ            │        │        │
├───┼─────┼────┼───────────┼────┼────┤
│六    │ 84.10.27 │84.11.15│XIAMEN TAIWAN COMPATRI│ 750元  │同    右│
│      │          │        │ＣＨＩＮＡ            │        │  │
├───┼─────┼────┼───────────┼────┼────┤
│七    │ 84.11.10 │84.11.14│HK KAI TAK I A DUTY FR│ 2274元 │如附件消│
│      │          │        │ＫＯＷＬＯＯＮ        │        │費明細帳│
│      │          │        │                      │        │單左下方│
│      │          │        │                      │        │編號四  │
├───┼─────┼────┼───────────┼────┼────┤
│八    │ 84.11.09 │84.11.18│嘉年華旅行社有限公司  │ 14730元│同    右│
├───┼─────┼────┼───────────┼────┼────┤
│九    │ 85.01.15 │85.01.18│HK KAI TAK I A DUTY FR│ 6876元 │如附件消│
│      │          │        │ＫＯＷＬＯＯＮ        │        │費明細帳│
│      │          │        │                      │        │單左下方│
│      │          │        │                      │        │編號八  │
├───┼─────┼────┼───────────┼────┼────┤
│十    │ 85.02.14 │85.02.28│嘉年華旅行社有限公司  │ 9270元 │如附件消│
│      │          │        │                      │        │費明細帳│
│      │          │        │                      │        │單左下方│
│      │          │        │                      │        │編號十  │
├───┼─────┼────┼───────────┼────┼────┤
│十一  │ 85.03.06 │85.03.09│HK KAI TAK I A DUTY FR│ 4600元 │如附件消│
│      │          │        │ＫＯＷＬＯＯＮ        │        │費明細帳│
│      │          │        │                      │        │單左下方│
│      │          │        │                      │        │編號十二│
├───┼─────┼────┼───────────┼────┼────┤
│十二  │ 85.03.12 │85.03.18│嘉年華旅行社有限公司  │ 25750元│同    右│
├───┼─────┼────┼───────────┼────┼────┤
│十三  │ 85.04.05 │85.04.12│KING POWER DUTY FREE  │ 3454元 │如附件消│
│      │      │        │ＭＡＣＡＵ            │        │費明細帳│
│      │          │        │                      │        │單左下方│
│      │          │        │                      │        │編號十四│
├───┼─────┼────┼───────────┼────┼────┤
│十四  │ 85.07.01 │85.07.10│嘉年華旅行社有限公司  │ 8240元 │如附件消│
│      │          │        │                      │        │費明細帳│
│      │          │        │                      │        │單左下方│
│      │          │        │                      │        │編號二十│
├───┼─────┼────┼───────────┼────┼────┤
│十五  │ 85.09.16 │85.09.26│嘉年華旅行社有限公司  │ 7620元 │如附件消│
│      │          │        │                      │        │費明細帳│
│      │          │        │                      │        │單左下方│
│      │          │        │                      │        │編號二四│
├───┼─────┼────┼───────────┼────┼────┤
│十六  │ 85.12.31 │86.01.06│嘉年華旅行社有限公司  │ 9115元 │如附件消│
│      │          │        │                      │        │費明細帳│
│      │          │        │                      │        │單左下方│
│      │          │        │                      │        │編號三二│
└───┴─────┴────┴───────────┴────┴────┘
附錄本案論罪科刑法條：
刑法第二百一十六條
行使第二百十條至第二百十五條之文書者，依偽造、變造文書或登載不實事項或使登
載不實事項之規定處斷。
刑法第二百一十條
偽造、變造私文書，足以生損害於公眾或他人者，處五年以下有期徒刑。
刑法第三百三十九條第一項
意圖為自己或第三人不法之所有，以詐術使人將本人或第三人之物交付者，處五年以
下有期徒刑、拘役或科或併科一千元以下罰金。
刑法第三百三十九條之二第一項
意圖為自己或第三人不法之所有，以不正方法由自動付款設備取得他人之物者，處三
年以下有期徒刑、拘役或一萬元以下罰金。


司法院資訊處製作；財團法人民間司法改革基金會備份。
